【裁判字號】    89,訴,1562
【裁判日期】    900727
【裁判案由】    偽造文書等
【裁判全文】
臺灣臺北地方法院刑事判決                        八十九年度訴字第一五六二號
    公  訴  人  臺灣臺北地方法院檢察署檢察官
    被      告  乙○○
右列被告因偽造文書等案件，經檢察官提起公訴（八十九年度偵字第一八七八五號）
，本院判決如左：
    主  文
乙○○連續行使偽造私文書，足以生損害於他人，處有期徒刑參月，如易科罰金以參
佰元折算壹日，緩刑參年。偽造簽帳單上「Sabrinna Su」署押肆枚沒收。
    事  實
一、乙○○為台北市○○路○段一五八號六樓「亞歷山大」健康休閒俱樂部員工，民
    國（下同）八十九年八月二十七日下午六時許，在該公司盥洗室內拭手紙處拾獲
    其同事丁○○所有，由美商花旗商業銀行所核發丁○○「Sabrinna Su」 英文簽
    名，卡號為0000000000000000號之ＶＩＳＡ信用卡，竟意圖為自己不法之所有，
    予以侵占入己，復基於概括之犯意，分別於該日晚上七時五十七分、五十八分在
    台北市○○街四十一號「小鳳服飾精品」店，消費新台幣（下同）八千元、九百
    八十元；同日晚上八時十九分、二十分在台北市○○街五九號「Love」少女服飾
    店，消費二千九百五十元、七百八十元，以在簽帳單上偽造丁○○「Sabrinna
    Su」英文署押並持以行使之方式，連續四次消費計一萬二千七百二十元（起訴書
    誤載為一萬二千七百一十元），使「小鳳服飾精品」店、「Love」少女服飾店之
    店員陷於錯誤，交付乙○○詐購之服飾，足以生損害於丁○○、「小鳳服飾精品
    」店、「Love」少女服飾店及美商花旗商業銀行。嗣丁○○於八十九年八月三十
    日發現信用卡遭竊，以電話掛失，始查知上情。
二、案經被害人丁○○訴由台北市政府警察局報請台北地方法院檢察署檢察官偵查起
    訴。
    理  由
一、訊據被告乙○○初訊時坦承右揭犯行，嗣後乃翻稱：其未曾看過系爭信用卡，簽
    帳單亦非其所為，本案被告因警察局員警設局入罪，並要求伊不得請求調查、翻
    供，在警察局所言不實，證人有收受紅包，整天沒吃、喝受不了才簽名云云。經
    查：
（一）證人林汝、丙○○即分別為小鳳服飾精品店、「Love」少女服飾店店員均否
      認有收取紅包一事（見本院卷第八二、八三頁）；且證人林汝於案發後七日
      即八十九年九月三日警訊時指認（被告相片）八月二十七日晚上七時五十七分
      、五十八分二次消費係由被告持卡盜刷；經本院訊問時結證稱：「（對被告）
      有印象，還記得他買的是什麼衣服，我只知道他小小的，警訊時印象比較清楚
      ，因隔沒多久，當時警察有拿照片給我看」，「（提示警訊筆錄）我有這樣說
      ，我只記得衣服，差不多個子小小的．．若是上面那個，就應該是他，那天人
      很多，他先刷一堆衣服，還有一件裙子，裙子是後來才拿來刷的，一張九百八
      是藍色裙子，一堆衣服是八千」（見本院九十年三月七日訊問筆錄）；證人丙○○亦同於案發後七日即八十九年九月三日警訊時指認（被告相片）同日晚上
      二十時十九分、二十分係由被告持丁○○之信用卡刷卡消費，經本院訊問時結
      證稱：「七百九是一條皮帶，二千九百五是好像是兩件上衣一條褲子，是我賣
      ，有做個人業績所以有印象，我有核對簽名」，「我有看過相片．．在警局我
      有這樣說，警局問我時，我的印象比較深刻，我就跟警局說就是這個人，他去
      買時沒有試穿，他跟一般客人不一樣，因一般客人會想挑、想穿，但他沒有試
      直接包了，是一個小小的個子，跟被告個子差不多」（見本院九十年三月七日
      訊問筆錄）。由上可見，證人林汝、丙○○於本院訊問時距案發日逾半年，
      雖已對當時冒刷信用卡者印象模糊，不能確定是否為被告，然該二人仍能具體
      描述當時消費情形，堪認其等於案發後七日仍具鮮明記憶時，於警訊時就照片
      所為之指認，誠屬可信。被告嗣後片面指述該二證人因收受告訴人紅包，故證
      述不實云云，洵非可採。
（二）被告固辯稱其於警訊坦承：「八十九年八月二十七日下午約六時許，在公司廁
      所內擦手紙盒上撿到花旗卡，上面有簽名」乙節供述不實，且證人李吉森即被
      告於警訊中在場之友人於本院訊問時證稱，三組組長說明被告沒有前科，是否
      可以儘早承認，又叫被告把犯案過程自己寫下，被告說他沒有做不知道怎麼寫
      ，刑警又說若不承認的話就要把林移送等語。惟經本院傳訊證人甲○○即製作
      被告警訊筆錄之員警否認對被告有何強暴、脅迫情事，並證稱，當天沒錄音，
      訊問時被告先生、家屬均在場，未要求提供食物、飲水故未提供等語（見本院
      訊問筆錄），核與證人翁國程即被告丈夫證稱，當時警訊中一直都在場等語相
      符。由是，因被告於警訊中有配偶及友人在場，故員警未主動提供被告飲食，
      不能認與強暴、脅迫或其他不正方法同視；且自上開證人李吉森之證言觀之，
      員警乃力勸被告俯首認罪，否則依法移送等語，並無何以不正方法脅迫被告。
      再者，縱令被告於警訊中之自白因員警訊問方法不當而不足採信，然被告於偵
      訊時仍自承：「（問：你是否拿到漢中街刷二次、峨嵋街刷二次？）是，共四
      次．．」，「（提示簽單影本）是否你簽的？是」（見偵查卷第十八、十九頁
      ），並賠償三萬元與告訴人達成和解，告訴人同意接受被告當庭道歉（偵查卷
      第十九頁），復呈和解書一紙附卷，又於本院訊問時供認：「我在廁所內拭手
      紙上發現一張信用卡，我不知道那是蘇的，我撿到以後．．後來一時貪小便宜
      ，才會去用它」，（見本院八十九年十二月十九日訊問筆錄），「快下班時，
      廁所內撿到．．廁所只有一張」，「（問：在警訊偵查訊問中所說的話是否實
      在？）是」（見本院卷第二三、二四頁），於親書之答辯狀上亦載「八月二十
      七日近晚間七時許．．於如廁完畢，抽取拭手紙時，發現一信用卡置於上．．
      因一時失慮，貪小便宜而使用之．．爾後誠心對當事人道歉，並立書願賠償當
      事人之損失」（見本院卷第二九、三十頁）。職是，被告於偵訊及本院審理中
      均一再坦承右揭犯罪事實，且經本院二次提示系爭冒名之簽帳單四紙，被告均
      供稱確係由其本人簽名（見本院卷第十七、二十三頁），核與上開店員林汝
      、丙○○之指證相符，事證亦臻明確。
（三）又被告當庭書寫之英文字母「Sabrinna Su」以肉眼辨識，固與系爭冒名簽帳
      單之「Sabrinna Su」筆跡迥異，被告乃據此聲請本院將系爭簽帳單與其平日
      筆跡送鑑定以明事實，經本院檢附聯合信用卡處理中心九十年二月二十三日（
      九０）聯卡會字第一０八號函、美國花旗銀行股份有限公北分行九十年五月二
      十八日（九十）消管字第一一四九號函附簽帳單各二紙及被告當庭書寫英文筆
      跡、被告提供之平日筆記本、記事本（均有英文字母）各一本送鑑定，憲兵學
      校以送鑑資料仍不足，無法鑑定而退回，有憲兵學校九十年五月三十日（九０
      ）執正字第二六二一號函在卷可稽。蓋簽帳單上偽造之署押，乃基於特定目的
      而簽署，此番刻意造作之簽名，本與平時之字跡不同，故不能以平日字跡供作
      鑑定之依據；參以經本院二次提示系爭冒名之簽帳單四紙，被告均稱係由其本
      人簽名，已如前述，從而事證已明，無再另送鑑定機關鑑定筆跡之必要。
二、核被告乙○○所為，係犯刑法第三百三十七條侵占遺失物罪、二百十六條、第二
    百十條之行使偽造私文書罪、第三百三十九條第一項之詐欺取財罪，侵占遺失物
    部分雖未據公訴人起訴，然該部分事實與公訴人起訴之犯罪事實具裁判上一罪之
    關係，為起訴效力所及，基於審判不可分原則，自為本院所得審理之範圍。被告
    偽造署押之行為，係偽造簽帳單之部分行為，又偽造簽帳單之低度行為，為行使
    簽帳單之高度行為吸收，均不另論罪。又其先後多次行使偽造私文書、詐欺取財
    犯行，時間緊接，觸犯構成要件相同之罪名，顯係出於概括犯意為之，應依連續
    犯之規定以一罪論，並加重其刑。又所犯侵占遺失物、行使偽造私文書及詐欺取
    財三罪間，有方法結果之牽連關係，依刑法第五十五條之規定，從較重之行使偽
    造私文書罪處斷。爰審酌被告一時圖利，致罹刑章之犯罪動機、目的、手段、高
    職畢業之智識程度、所生危害及犯罪後與告訴人達成和解，告訴人接受被告道歉
    等一切情狀，量處如主文所示之刑。又查被告行為後，刑法第四十一條已於九十
    年一月四日修正，同年月十日經總統公布施行之，修正後之刑法第四十一條規定
    ：「犯最重本刑為五年以下有期徒刑以下之刑之罪，而受六個月以下有期徒刑或
    拘役之宣告，因身體、教育、職業、家庭之關係或其他正當事由，執行顯有困難
    者，得以一元以上三元以下折算一日，易科罰金。但確因不執行所宣告之刑，難
    收矯正之效，或難以維持法秩序者，不在此限。」「併合處罰之數罪，均有前項
    情形，其應執行之刑逾六月者，亦同」；該規定與修正前刑法第四十一條規定：
    「犯最重本刑為三年以下有期徒刑以下之刑之罪，而受六個月以下有期徒刑或拘
    役之宣告，因身體、教育、職業或家庭之關係，執行顯有困難者，得以一元以上
    三元以下折算一日，易科罰金。」比較，修正後之規定將可諭知易科罰金之罪由
    犯最重本刑為三年以下有期徒刑以下之刑之罪擴大至犯最重本刑為五年以下有期
    徒刑以下之刑之罪，以修正後之規定較有利於被告，是依刑法第二條第一項前段
    之規定，應適用裁判時之法律即修正後之刑法第四十一條規定對被告所犯之罪諭
    知易科罰金之折算標準。此外被告未曾受有期徒刑以上刑之宣告，有台灣高等法
    院檢察署刑案紀錄簡覆表乙件在卷可稽，經此教訓後，應知警惕，當無再犯之虞
    ，本院因認對其所宣告之刑，以暫不執行為適當，爰併予宣告緩刑，以勵自新。
    另偽造之署押，應依刑法第二百十九條規定宣告沒收之。
三、公訴意旨另以：乙○○於八十九年八月二十七日下午六時許，在該公司置物櫃發
    現丁○○之皮包，竟意圖為自己不法之所有，竊取丁○○皮包內之上揭信用卡，
    因認被告涉有竊盜罪嫌，並以告訴人之指述為據。惟被告自始即矢口否認有竊取
    信用卡情事，初訊時辯稱係其於公司內拭手紙處拾獲等語。經查，告訴人丁○○
    指稱其於同年月三十日發現原置於皮包內之信用卡不見，但不能確定何時遭竊，
    發現不見時該皮包內還有錢（見偵查卷第五、十八頁，本院卷第十九頁），是告
    訴人並不確知系爭信用卡何時遺失，僅憑個人推斷為遭人竊取，不能排除該信用
    卡因其個人疏失而有遺失之可能；況倘該置於皮包內之信用卡係遭竊，何以竊者
    未將皮包內現金及其他值錢之物品併同竊取，而仍留有現金於其內？是不能僅憑
    告訴人片面臆測之詞，遽認系爭信用卡遭人竊取，或進而率斷係由被告所竊，惟
    公訴人認此部分與前開有罪部分為裁判上一罪之關係，爰不另為無罪之諭知。
據上論斷，應依刑事訴訟法第二百九十九條第一項前段、刑法第二條第一項前段、第
五十六條、第三百三十七條、第二百十六條、第二百十條、第三百三十九條第一項、
修正後第四十一條第一項、第二百十九條，罰金罰鍰提高標準條例第一條前段、第二
條，判決如主文。
本案經檢察官陳錫柱到庭執行職務
中    華    民    國      九十        年      七      月      二十七    日
                                      臺灣臺北地方法院刑事第一庭
                                          法  官  李  莉  苓
右正本證明與原本無異。
如不服本判決，應於判決送達後十日內，向本院提出上訴狀。
                                          書記官  陳  惠  娟
中    華    民    國      九十        年      八      月        一      日
附錄本案所犯法條全文
中華民國刑法第三百三十七條 (侵占遺失物罪)
意圖為自己或第三人不法之所有，而侵占遺失物、漂流物或其他離本人所持有之物者
，處五百元以下罰金。
中華民國刑法第二百一十六條 (行使偽造變造或登載不實之文書罪)
行使第二百十條至第二百十五條之文書者，依偽造、變造文書或登載不實事項或使登
載不實事項之規定處斷。
中華民國刑法第二百一十條 (偽造變造私文書罪)
偽造、變造私文書，足以生損害於公眾或他人者，處五年以下有期徒刑。
中華民國刑法第三百三十九條 (普通詐欺罪)
意圖為自己或第三人不法之所有，以詐術使人將本人或第三人之物交付者，處五年以
下有期徒刑、拘役或科或併科一千元以下罰金。
以前項方法得財產上不法之利益或使第三人得之者，亦同。
前二項之未遂犯罰之。


司法院資訊處製作；財團法人民間司法改革基金會備份。
